【裁判字號】    92,交上易,4
【裁判日期】    920226
【裁判案由】    過失傷害
【裁判全文】
臺灣高等法院高雄分院刑事判決                      九十二年度交上易字第四號
    上  訴  人
    即  被  告  甲○○  男民.
右上訴人因過失傷害案件，不服台灣屏東地方法院九十一年度交易字第一八七號中華
民國九十一年十一月二十五日第一審判決（起訴案號：台灣屏東地方法院檢察署九十
一年度偵字第二一三六號），提起上訴，本院判決如左：
    主  文
原判決撤銷。
甲○○從事業務之人，因業務上之過失傷害人，處有期徒刑月，如易科罰金，以
佰元折算壹日。
    事  實
一、甲○○領有職業聯結車駕駛執照，自購聯結車靠行營業，為從事駕駛業務之人，
    於民國九十年十一月三日上午十一時許，駕駛車號ＸＬ－五○五曳引車，拖掛Ｍ
    ＭＰ─Ｋ六號板檯，沿屏東縣內埔鄉○○路由南往北方向行駛，途經屏光路與復
    興路交岔路口擬右轉循復興路東行，本應注意轉彎車輛應讓直行車輛先行，且依
    當時天候晴，日間自然光線，路面乾燥、無缺陷及無障礙物，視距良好，又無不
    能注意之情形，竟疏未注意讓直行車輛先行，即貿然右轉，適有乙○○駕駛車號
    ＮＶＦ－○七六號重型機車，亦疏未注意遵照限速行駛，貿然以時速度六十至七
    十公里之速度，沿屏光路南向北駛來，煞閃不及衝進曳引車下方，人車俱倒，致
    右手掌、嘴唇間隙傷、左手虎口及臉部撕裂傷、右側近側尺骨骨折、頭部外傷併
    腦震盪、雙手表皮剝落、四肢及臉部多處擦傷等傷害。甲○○於肇事後，即打電
    話通知救護車前來救助乙○○，並在未經有偵查權之機關或公務員發覺為犯嫌前
    ，向到場處理車禍之警員陳復豐自首陳明其為肇事者及肇事經過，而受裁判。
二、案經乙○○訴由屏東縣警察局內埔分局報請臺灣屏東地方法院檢察署檢察官偵查
    起訴。
    理  由
一、訊據上訴人即被告甲○○對於前開事實坦承不諱，警訊及檢察官偵查並原審審理
    時亦同此供承無異，核與告訴人乙○○指訴及暨證人蔡春蘭到庭證述之情節相符
    ，並有道路交通事故調查報告表，診斷證明書、車禍現場處理報告各一紙及車禍
    現場照片八幀附卷（見警卷第五、七、九至十二頁）可稽。
二、按汽車行駛至交岔路口，轉彎車輛應讓直行車輛先行，道路交通安全規則第一百
    零二條第一項第六款定有明文，此為一般駕駛人應注意並能注意之事項。經依卷
    附之道路交通事故調查報告表、車禍現場處理報告並照片顯示各情研析，本件被
    告於前開時地駕車欲右轉復興路時，本應注意遵守上開規定，而依當時天候晴，
    日間自然光線，路面乾燥、無缺陷及無障礙物，視距良好，自無不能注意之情形
    ，竟疏未注意讓直行右後側之告訴人所騎乘之機車先行，即貿然右轉因而肇事，
    致告訴人受有如事實欄所載傷害，足見被告自有過失。惟告訴人駕駛機車以六、
    七十公里之時速超速行駛，煞閃不及衝入被告所駕駛曳引車下方人車俱倒受傷，
    ，亦有違道路交通安全規則第九十三條第一項第一款之規定，為與有過失，然仍
    不能因告訴人之過失，而解免被告之罪責。本件車禍經送請臺灣省高屏澎區區車
    輛行車事故鑑定委員會鑑定結果，亦認被告駕駛聯結車右轉未讓右側直行機車先
    行為肇事主因，被害人超速行駛為次因，有該鑑定委員會九十一年八月九日高屏
    澎鑑字第九一一一八八號函附鑑定意見書在卷可按（見偵查卷第二十二、二十三
    頁），益證被告確有過失，且其過失行為與告訴人受傷間具有相當因果關係。本
    件事證明確，被告犯行堪以認定。
二、核被告甲○○所為，係犯刑法第二百八十四條第二項前段之業務過失傷害罪。又
    被告於肇事後，在未經有偵查權之機關或公務員發覺為犯嫌前，向證人即到場處
    理車禍之警員陳復豐坦承其為肇事者及肇事經過，並願接受裁判，此經其供明在
    卷，復經警員陳復豐到庭證稱無訛，核與自首要件相符，依法應減輕其刑。
三、原審為科刑之判決，固非無見，惟(一)地方法院及其分院應設交通法庭辦理交通案
    件，交通法庭得為專庭或指定專人辦理，對外以交通法庭名義行之，道路交通案
    件處理辦法第五條、第六條分別定有明文。本件被告駕車過失傷害人，屬交通案
    件，依法自應由交通法庭名義為之審判，乃原審法院竟由普通刑事庭名義為之，
    此有原審法院判決正本在卷可稽，其法院之組織難謂適法（最高法院八十九年度
    台上字第七六八六號判決意旨參照）。(二)徵諸卷附之道路交通事故調查報告表、
    車禍現場處理報告並照片顯示，本件被被告係「駕駛車號ＸＬ－五○五曳引車，
    拖掛ＭＭＰ─Ｋ六號板檯（合稱聯結車），沿屏東縣內埔鄉○○路由南往北方向
    行駛，途經屏光路與復興路交岔路口擬右轉循復興路東行」，原判決則認係「駕
    駛車號ＸＬ－五○五號營業貨運曳引車，沿屏東縣內埔鄉○○路由北往南方向行
    駛，途經屏光路與復興路交岔路口欲右轉復興路」亦有未合。被告上訴意旨並不
    否認過失，空言指摘原判決不當，固無足取，但原判決既有如上所述可議之處，
    即屬無可維持，應由本院撤銷改判，爰審酌被告之過失程度、迄今尚未賠償告訴
    人所受損失、坦承犯行、告訴人就車禍之發生亦同有過失，及其所受之損害等一
    切情狀，量處如主文所示之刑，並依法諭知如易科罰金之折算標準，以資懲戒。
據上論斷，應依刑事訴訟法第三百六十九條第一項前段、第三百六十四條、第二百九
十九條第一項前段、刑法第二百八十四條第二項前段、第六十二條前段、第四十一條
第一項前段，罰金罰鍰提高標準條例第一條前段、第二條，判決如主文。
本案經檢察官陳新慶到庭執行職務。
中    華    民    國      九十二      年      二      月     二十六   日
                              臺灣高等法院高雄分院刑事第四庭
                                  審判長法官  蕭權閔
                                        法官  陳吉雄
                                        法官  陳啟造
右正本證明與原本無異。
不得上訴。
                                  法院書記官  白蘭
中    華    民    國      九十二      年      二      月    二十六    日
本件論罪科刑法條：
刑法第二百八十四條
 (過失傷害罪)
因過失傷害人者，處六月以下有期徒刑、拘役或五百元以下罰金，致重傷
者，處一年以下有期徒刑、拘役或五百元以下罰金。
從事業務之人，因業務上之過失傷害人者，處一年以下有期徒刑、拘役或
一千元以下罰金，致重傷者，處三年以下有期徒刑、拘役或二千元以下罰
金。


司法院資訊處製作；財團法人民間司法改革基金會備份。
